【裁判字號】    98,上更(一),10
【裁判日期】    981105
【裁判案由】    偽造有價證券等
【裁判全文】
臺灣高等法院刑事判決              98年度上更(一)字第10號
上  訴  人  臺灣臺北地方法院檢察署檢察官
上  訴  人
即  被  告  甲○○
                      之1
選任辯護人  高景全律師
上列上訴人因被告偽造有價證券等案件，不服臺灣臺北地方法院
93年度訴字第1087號，中華民國94年7月25日第一審判決（起訴
案號：臺灣臺北地方法院檢察署92年度偵續一字第147號），提
起上訴，經本院判決後，最高法院發回，本院判決如下：
    主  文
原判決撤銷。
甲○○連續犯業務侵占罪，處有期徒刑捌月，減為有期徒刑肆月
。又犯偽造有價證券罪，處有期徒刑參年，偽造之支票壹紙（付
款人：臺灣中小企業銀行儲蓄部、票號AW0000000號、發票人：
亞旅國際旅行社有限公司、面額：參萬元），沒收。應執行有期
徒刑參年貳月，偽造之支票壹紙（付款人：臺灣中小企業銀行儲
蓄部、票號AW0000000號、發票人：亞旅國際旅行社有限公司、
面額：參萬元），沒收。
    事  實
一、甲○○自民國87年2月間起至88年10月止，受僱於戊○○所
    經營之亞旅國際旅行社有限公司（下簡稱亞旅旅行社，辦公
    地址設於臺北市○○路158號9樓），負責該公司內部流水帳
    務記載、一般對銀行往來存提、交付靠行人員簽帳刷卡金等
    會計業務，為從事業務之人。竟利用戊○○對其之信任，趁
    管理公司帳務之機會而為下列犯行：
  (一)甲○○基於意圖為自己不法之所有及行使業務登載不實文書
    之概括犯意，連續自88年2月3日起至同年10月5日止（詳如
    附表一、二之帳冊登載日期），利用負責登載流水帳務、存
    提、交付款項，而負責人戊○○並未實際嚴加查核之便，故
    意以下列方式不實記載流水帳並侵占公司款項：(1)、因亦從
    事旅遊業丁○○有向亞旅旅行社分租上址辦公室1處使用，
    丁○○對自己所招攬之業務若消費者有刷卡需求時，經亞旅
    旅行社同意，借其名義為之，待銀行之信用卡帳款入帳後，
    丁○○再檢具相關單據依一定之比例向亞旅旅行社請款（刷
    卡手續費仍由丁○○負擔）。甲○○見戊○○並未嚴格核對
    帳目，即趁此機會，故意在其業務上所製作之流水帳上，浮
    列丁○○之請款金額，提出予戊○○審核，以行使之，致亞
    旅旅行社不察而依其所浮報之金額撥款，甲○○即依其所浮
    報金額提領款項後，於交付丁○○應得者外，所浮報之差額
    則予以侵吞入己。前後有19筆，浮報金額共計為新臺幣（下
    同）17萬6194元，實際日期、金額均詳如附表一說明欄所載
    。(2)、於88年9月9日、9月23日，在所製作之公司流水帳上
    ，故意在帳目上將應存入公司帳戶之收入金額為短缺之錯誤
    記載，並將該流水帳交付戊○○查核認可，見戊○○一時未
    察覺發現，即將所持有之公司現金收入僅依其所記載之金額
    ，存入臺灣中小企業銀行亞旅旅行社帳戶（帳號：00000000
    00 0號）內，差額部分則予以侵占入己（詳細明細及計算見
    附表二之說明），而以此方法分別侵占公司之收入1萬元、2
    萬8885元。均足以生損害於亞旅旅行社。
  (二)甲○○於88年5月20日至5月30日間之某日，趁戊○○出國將
    公司大小章均交其保管之機會，復另行起意，基於行使業務
    登載不實文書及偽造支票之犯意，未經戊○○同意，盜用亞
    旅旅行社之「亞旅旅行社有限公司」之公司大章及法定代理
    人「戊○○」之小章，冒用亞旅旅行社名義，簽發付款人：
    臺灣中小企業銀行儲蓄部、票號AW0000000號（起訴書誤載
    為AM0000000號）、面額30,000元、發票日88年5月31日，受
    款人則為空白之支票1紙（下簡稱為系爭支票），並為自己
    之利益交付予不詳之人而行使之。而甲○○盜開上紙系爭支
    票後，為確保該支票能如期兌現，復故意連續在其所製作之
    88 年5月31日、88年6月1日之流水帳上為不實記載，內容為
    先在88年5月31日之流水帳上應兌付華瀚公司之支票金額「
    27210」元（票號：AW0000000），不實記載為「37210」元
    【即浮報10000元】，而當日亞旅旅行社應支出之兌付支票
    共有8筆，正確金額應為「303354」元（華瀚以27120計算）
    ，甲○○則記載為「336332」元，浮報「32978」元（含上
    開浮報之華瀚公司10000元及於加總時故意計算錯誤之22978
    元）。並將88年5月31日應兌付予泰星公司之票款「32978」
    元（票號：AW0000000），故意漏未記載於88年5月31日之流
    水帳上，而記載在88年6月1日之流水帳上，再向戊○○提出
    審核，以行使用之。致戊○○於核對流水帳時疏未察覺，而
    同意於88年5月31日存入現金336330元、88年6月1日存入現
    金32978元於亞旅旅行社所有之上開臺灣中小企業銀行儲蓄
    部之甲存帳戶內。嗣後該支票輾轉由乙○○取得，乙○○並
    於88年5月31日將該支票存入其所有之華南商業銀行樟樹灣
    分行帳號：000000000000號之帳戶內，於88年6月1日兌付，
    足以生損害於亞旅旅行社。
二、案經亞旅旅行社訴請臺灣臺北地方法院檢察署檢察官偵查起
    訴。
    理  由
一、訊據被告甲○○就於前揭時期任職告訴人亞旅旅行社，負責
    該公司每日流水帳務之登載，並為如附表一、二所示之登記
    、提領現款等事實，均坦認不諱，惟矢口否認有何業務登載
    不實、侵占款項、盜開支票之犯行，辯稱：附表一之部分，
    全部款項是否記載有誤，必須以伊親自簽認之「綠色請款單
    」為主，而告訴人將之隱匿、不提出，僅以此等證據，難見
    記載全貌；至附表二編號1為當日公司款項不足，商妥由伊
    與戊○○分別墊款8,000、30,000元，然戊○○僅墊款
    20,000 元、伊則墊款18,000元，後忘記更改，而有登載錯
    誤，最後之加總仍無錯誤；另附表二編號2加總之差額係原
    欲支付公司裝設之冷氣設備費用，提領後、未及支付、登載
    入帳，即因病入院休養，故暫行保管，隨後又遭公司解雇，
    並非蓄意侵占；又系爭支票是戊○○叫伊開的，大小章則是
    戊○○自己蓋的，公司都是開遠期票，一定不是戊○○88年
    5 月底出國時開的，至於沒有抬頭（受款人）及伊未記在流
    水帳上，因為戊○○沒有叫寫受款人是誰，伊認為應該是戊○○自己私人的支票，所以也就沒有記在流水帳上，至於88
    年5月31日、88年6月1日流水帳的誤載是伊不小心看錯、算
    錯的，不能證明伊有盜開支票云云。
二、事實一、(一)部分
  (一)被告於任職亞旅旅行社期間，負責公司帳務，每日須記載流
    水帳，並為銀行往來存提、支付丁○○刷卡金額事務，而為
    如附表一、二所示之流水帳務登載，並依此記載自亞旅旅行
    社之臺灣中小企業銀行帳戶內存、提，並每日行使交由證人
    戊○○過目查核等事實，為被告所是認，且經證人戊○○指
    述歷歷，並有亞旅旅行社之臺灣中小企銀存摺交易明細紀錄
    影本、被告親登之流水帳冊在卷可稽。可認被告確實親為帳
    冊登載、並依此為銀行款項往來存提。
  (二)附表一部分：
    (1)雖被告親登之流水帳冊、與依為提領帳戶之金額一致；惟
      被告申報銀行關於丁○○之刷卡金額、與丁○○帳冊登載
      被告交付之金額，亦互核相符；然前者金額有如附表一所
      示之浮列（詳如附表一說明欄所示），而此差額並未交還
      告訴人等節，已經證人戊○○、丁○○於原審時於本院更
      一審時證述明確（見原審卷第85-91頁94年5月23日審判筆
      錄、本院卷第131-133頁98年6月2日審判筆錄）。另有證
      人丁○○之帳簿記錄、中國信託商業銀行93年4月2日中信
      銀業9377710730號函及附件告訴人87年至88年12月止之刷
      卡明細資料（見偵續一174號偵卷第48頁以下）；且經本
      院交互核對前後數日期之丁○○帳冊、中國信託商業銀行
      刷卡明細表中，亦無與被告帳冊記載相符之金額記載存在
      。是堪認被告有以浮列記帳之方式，侵占自銀行所提領差
      額之事實。
    (2)被告雖辯稱：伊將刷卡款項扣除手續費（即刷卡金額乘以
      0.978）、交付丁○○時，均在「綠色請款單」（即中國
      信託商業銀行請款單第二聯商店自存聯）上簽名，然戊○○故意隱匿、不提出「綠色請款單」，實難認同實際交付
      丁○○金額與丁○○帳務記載之正確云云。然經原審命戊○○提出亞旅旅行社內存之「綠色請款單」，並當庭整理
      、勘驗，查得與附表一編號3、4、8、12、15、16之金額
      、日期相符之請款單，並其餘告訴人與證人丁○○間之刷
      卡請款單，其中僅有證人丁○○簽認、日期、確實交付金
      額之記載，並未尋得任何被告同為簽名之請款單等情，亦
      經被告供承在卷（見原審卷第55頁），此有原審94年1月
      13 日筆錄、及原審對帳影印卷附之請款單、簽帳單（其
      中附表一編號3、4、8、12、15、16之請款單附於本院對
      帳影印卷第6、20、30、33、34、37頁）在卷可查。是實
      無證據顯示被告就每筆支付丁○○時確有「同於單據上簽
      認」之習慣，自難認有此種「同為簽認」之單據存在，故
      被告辯稱：確實金額會同時簽認，戊○○拒不提出云云，
      顯係臨訟卸責之詞，不足採信。
  (三)附表二部分：
    (1)由被告帳冊記載金額加總，明顯可知有加總之錯誤，詳如
      附表二之說明，並有被告帳冊附卷可佐，堪以認定。
    (2)被告就附表二編號1雖辯稱：戊○○確實僅墊款2萬元，並
      非帳載之3萬元，該日流水帳部分原係記載「中國信託
      238000 +蕭經理30000+李經理8000=276000（存台企）」
      ，後因證人戊○○僅交付2萬元，伊則代墊18,000元，方
      會逕自於「李經理8000」之數字前加「1」，而遺漏對戊○○墊款部分之金額為更正，故確實收得款項比帳載少1
      萬元，存入金額則並無錯誤云云，並舉被其書之日曆、被
      告帳冊88年9月13日亦記載「李經理18000」等以為佐證。
      惟查：被告所提自書之日曆及帳冊為證，實與被告自己辯
      解無異，並無其他佐證，且亦有可能被告係於本案發生以
      後為卸責故意所為虛偽之記載，本院自不採信。而其所辯
      「李經理18000」之「1」係後來所加入一節，本院經對照
      卷附之是日流水帳影本（見偵續345號偵卷第123頁），關
      於「李經理18000」之記載尚屬正常，並非明顯可判定該
      數字「1」之記載係後來所加入；況若被告有更改自己墊
      款部分，則就戊○○墊款原記載為「30000」，更應同時
      更改為「20000」，以免自己權益受損才是，焉有可能獨
      更改自己部分，而沒有更改戊○○多記載之部分，所辯上
      情，實違反常情至極。再被告所辯戊○○之墊款係2萬元
      一節，為戊○○於原審作證時否認，其證稱：於88年9月9
      日之墊款係30,000元，並非被告所稱之2萬元等語在卷（
      見原審卷第88頁）。而另被告既負責亞旅旅行社流水帳之
      記載，並依金額之記載為實際款項之存提，為慎重起見，
      衡情其於記帳後自應再予檢查確認無誤才是，而該日關於
      該項帳目僅3筆金額【即238000＋8000＋180000=286000】
      ，數目非鉅，計算過程亦極簡易，被告又係該專責之會計
      人員，豈會如此輕易發生疏漏，而短記1萬元？且果真依
      其短記金額存入銀行，被告所辯上情，自難置信，應以戊○○之證詞較為可信。另由亞旅旅行社流水帳之記載及亞
      旅旅行社臺灣企銀存摺交易明細，相互稽核，是可認被告
      確實於88年9月9日將應存入告訴人帳戶款項少存入1萬元
      ，而將該1萬元侵吞入己。
    (3)被告就附表二編號2部分辯稱：88年9月23日流水帳第有
      漏記1筆冷氣機費用之支出28885元，提款後因該電氣行即
      將休業，故當天未能支付該筆費用，嗣因其生病住院致未
      能交付冷氣行老闆，其並未有意侵占云云。惟：被告所辯
      稱：「9月23日」後住院一節，未有任何證據可資佐證，
      本院已難遽信。再檢視卷附流水帳，次日「9月24日」有
      相關帳務記載，此後尚有「9月28日、9月29日、9月30日
      、10月1日、10月2日、10月4日、10月5日、10月6日、10
      月7日」等多達9日之帳務記載，其中均無任何有關冷氣機
      費用支出之記載，此有被告記載帳冊在卷可查（見偵續
      345 號偵卷第125頁、調偵520號偵卷一第133、137頁），
      倘有如被告所言其後住院，則被告回復健康、上班後，豈
      會無機會記載此筆「冷氣機費用」處理情形之記載？另該
      筆「冷氣機費用」，係由亞旅旅行社另以付款人臺灣中小
      企業銀行、票號AW0000000、發票日88年10月19日、金額
      ：
      28,900元之支票1紙支付生豐電器有限公司等情，已經戊○○於原審94年5月23日審理時證述明確，戊○○證稱：
      「我們後來會知道甲○○侵占款項，也是因為這個廠商來
      公司請領冷氣機的錢，是我當場開立支票交付給冷氣機公
      司的」等語（見原審卷第87頁背面），並有戊○○於偵查
      中所提與其所證相符之支票影本1紙在卷可憑（見調偵520
      號偵卷一第256頁）。而被告於原審同日庭訊時亦承稱：
      冷氣機廠商的費用後來由戊○○開票，我先生知道這錢在
      我這邊還沒有給，所以從我車馬費裡面扣等語（見原審卷
      第88頁背面）；再參以上開偵卷所示之支票影本，該支票
      之發票日確係88年10月19日，可推知，至88年10月中旬止
      ，被告均未將其於88年9月23日領出之28885元為亞旅旅行
      社支付該冷氣機費用，直至冷氣機廠商於88年10月中上門
      催討為止，始由戊○○另行開票支付，被告猶辯其多領之
      金額係為支出冷氣機費用一節，顯係臨訟杜撰之詞，不足
      憑採。綜上，該筆28885元款項既已為被告所領取，被告
      又未將用途記明於帳冊內，且迄今仍未清楚交待其去向，
      則該溢領之金額已為其侵吞入己，自為合理推認。縱事後
      被告有另以其薪資抵扣該款，惟此乃戊○○自行支付上開
      款項以後之事甚明，並不影響被告已為侵占犯行之事實。
  (四)此外，被告於告訴人提出告訴前、訴訟外，亦已肯認其任職
    期間製造不實信用卡交易記錄，盜用公款資金，與告訴人簽
    認協議、本票，更由證人丙○即被告之夫代行償還20萬元等
    事實，亦經證人范麗萍、丙○於他案調查時、法院前結證：
    被告簽名確認有挪用公款行為後，即進行對帳等語明確（見
    偵續字345號偵卷第34頁附臺灣臺北地方法院88年度北簡字
    第15900號89年1月18日筆錄、影一卷第65頁背面臺灣臺北地
    方法院88年度訴字第4515號89年3月14日筆錄），更有被告
    與告訴人88年10月15日之協議書（見23837號偵卷第3頁）、
    本票（面額1,045,200元，見23837號偵卷第27頁）、丙○88
    年10月14日簽認收款條（見23837號偵卷第35頁）等在卷，
    亦可佐被告登載不實帳冊、侵占之事實。被告雖另辯稱：伊
    係遭恐嚇之下簽認協議書，丙○歸還者係「借款」並非本件
    挪用原因云云，除卷附收款條中亦無任何「借款」字眼外，
    倘被告係遭恐嚇簽立，何以無任何報警動作？以被告自承：
    簽名時，為伊夫妻及戊○○等三人在場等語，以此在場人，
    夫妻二人之勢，豈有遭恐嚇之情？且收款條中亦有載明「離
    職員工甲○○先行歸還公司款項20萬元整，其他挪用公司款
    項部分，另訂日期限期歸還」，該文字影響被告之權益及名
    譽甚為重大，被告之夫又豈會在不全查悉實情之情況下輕易
    簽認，且猶付給戊○○20萬元款項之理？被告所辯，與常情
    不合，非可採信。綜上所述，被告有此部分行使業務登載不
    實文書及業務侵占犯行之事證明確。其空言否認犯行，不足
    採信。
三、事實一、(二)部分
  (一)被告於88年5月20日至5月底間之某日，趁亞旅旅行社負責人
    戊○○出國而保管公司大小章之機會，盜用亞旅旅行社之「
    亞旅旅行社有限公司」之公司印鑑章及法定代理人「戊○○
    」之印鑑章，冒以亞旅旅行社名義，簽發系爭支票，並為確
    保系爭支票之兌付，並故意在88年5月31日、88年6月1日之
    流水帳上為不實記載，使戊○○不察而多存入該筆3萬元之
    款項進入亞旅旅行社之臺灣中小企業銀行儲蓄部甲存帳戶，
    而該票輾轉由乙○○取得，乙○○並於88年5月31日將系爭
    支票存入所有之華南商業銀行樟樹灣分行帳號：0000000000
    00號之帳戶，於88年6月1日兌現等事實，業據告訴人亞旅旅
    行社之負責人即證人戊○○於原審及本院審理時指證明確。
    復有系爭支票影本1紙（見23837號偵卷第53頁）、台灣中小
    企銀甲存對帳單1份（見偵續345號偵卷第151 頁）、華南銀
    行樟樹灣分行93年6月4日函及所附之乙○○上開帳戶之傳票
    及交易明細資料（見偵續一147號偵卷第99、100頁）、台灣
    中小企銀儲蓄部93年6月18日函及所附系爭支票之正、反面
    影本（見偵續一147號偵卷第102頁）等在卷可稽。被告雖辯
    稱：乙○○的帳戶資料看不出來該筆票款已經支付云云。惟
    查：依卷附上開台灣中小企銀甲存對帳單所示，亞旅旅行社
    確實於88年6月1日有支付該筆3萬元之票款，雖然卷附乙○○之上開帳戶交易明細資料所示，該帳戶於88 年6月1日係
    存入「50760」元。惟經本院再向華南銀行樟樹灣分行函查
    結果，該行回覆本院稱：乙○○於88年5月31日同時存入交
    換票據1張以上，金額共計50760元，內含本案之系爭支票無
    誤，有該行98年9月17日(九八)華梓存第098381號函1份在卷
    可憑（見本院卷二第11頁）；且證人乙○○雖於原審法院89
    年度簡上字第556號民事事件審理時及本案之偵查、本院更
    一審審理時歷次到庭作證時均稱：不認識被告、戊○○，88
    年間在做服飾店生意，會收支票，但時間太久了，不記得如
    何拿到這張票，也不記得有去提示這張票等語（以上乙○○
    歷次筆錄見偵續345號偵卷第131、142頁、偵續一147號偵卷
    第93頁、本院卷一第141頁背面、142頁正面）。惟乙○○亦
    不否認上開華南銀行樟樹灣分行帳戶為其所使用，其應有提
    示及兌領該筆票款，故系爭支票確係由乙○○輾轉取得，於
    88年5月31日存入帳戶，於88年6月1日提示兌付等事實，堪
    以認定，被告猶以前詞否認亞旅旅行社有兌付該筆票款予乙○○一節，即非事實，不足憑採。
  (二)被告雖於偵查、原審及本院歷審審理時均承稱系爭支票上關
    於手寫部分即日期、金額（含國字大寫及阿拉伯數字部分）
    之記載，係其所為，惟否認該票係其所盜開，辯稱：當時是
    戊○○叫伊開票的，由戊○○自己用印，可能是戊○○個人
    用途，所以沒有寫受款人云云（見本院卷一第23頁）。惟此
    為戊○○於原審作證時所否認，戊○○並證稱：「我們公司
    開給所有的公司行號一定都有抬頭，這張支票是盜開的所以
    一定不敢有抬頭」等語（見原審卷第86頁背面）。且經本院
    檢視戊○○於偵查中所提包含系爭支票票根之台灣中小企業
    銀行之支票簿1本（置放於調偵520號卷一第253頁證物袋）
    ，該支票簿包含自AW0000000號至AW0000000號之支票票根共
    100張，而系爭支票係AW0000000號，經本院檢視每張票根都
    有關於受款人及金額之記載，且大部分尚有日期之記載，獨
    就票號AW0000000號之系爭支票票根上，未有任何記載（空
    白），有該支票簿1本可證。則戊○○所證其公司開票會有
    抬頭一節，尚屬可信。又被告於本院審理時，經本院提示上
    開票根1本，其亦承稱票根上就是伊和戊○○的筆跡，伊寫
    的都有抬頭等語（見本院卷二第25頁），衡情，被告僅係公
    司職員，其受負責人戊○○指示開票，即應依慣例在票根上
    為詳實記載，以為日後公司對帳、兌款之用，至戊○○該次
    開票係基於個人用途或與公司有何關連，自與被告無關，被
    告焉有違反其正常之作法而在票根上不為任何記載竟予空白
    之理？所辯違反常情，戊○○所證：系爭支票就是被告所盜
    開，故無受款人之記載一節，尚屬有據。
  (三)再關於亞旅旅行社應付之支票票款部分，被告亦有按日逐筆
    記載於流水帳中，戊○○於原審時並指證被告故意將88年5
    月31日、88年6月1日流水帳中甲存的部分故意浮列為不實記
    載，其才沒發現多存入3萬元，系爭支票才會兌現等語（見
    原審卷第86頁背面、87頁正面），並提出流水帳及銀行甲存
    對帳單為證。經查：關於被告如何登載甲存之流水帳，其於
    93年5月11日偵查中陳稱：「（支票流水帳何時會登錄？）
    兌現當天我會登錄，台灣中小企銀會在支票被提示時通知我
    們，我們再把錢匯進去」等語（偵續字345號偵卷第53頁）
    。而系爭支票之日期係「88年5月31日」，且依前述，持票
    人乙○○亦係於88年5月31日存入其帳戶，金融機構係於88
    年6 月1日為交換之提示動作，則被告上開所陳之正常作業
    程序，其應在88年6月1日之流水帳上登載該筆票款之支付並
    存入該筆票款3萬元，始能確保票款能於當日兌付，惟觀諸
    卷附之88年6月1日流水帳第項之記載為：【甲存：泰星
    32978 （轉帳）】而已（見偵續345號偵卷第150頁），並未
    有關於系爭支票之記載；而再經本院核對上開票根及卷附台
    灣中小企業銀行之甲存對帳單結果，「泰星32978」係票號
    AW0000000之支票，兌付日期係88年5月31日，可知，被告於
    88年6月1日流水帳上不僅漏未記載系爭支票，竟猶將前日已
    兌付之票號AW0000000支票即「泰星32978」記載於88年6月1
    日流水帳上，顯非疏忽誤記而已。再對照卷附同頁之88 年5
    月31日流水帳（見偵續345號偵卷第150頁），被告並未有關
    於該筆「泰星32978」票款之記載，被告所為實至為可疑。
    再關於卷附88年5月31日流水帳第項之記載為：【甲存：
    北航11516+王志剛4000+長春5956+華瀚37120+中晚18270+品
    保3000+自立（1月份）31500＝134340 +華郁201992＝
    336332（轉帳）】，共有8筆票款；再對照甲存對帳單，當
    日存入甲存帳戶之金額為33萬6330元；經本院逐一核對上開
    票根及卷附台灣中小企業銀行甲存對帳單，其中「北航
    11516、王志剛4000、長春5956、中晚18270、品保3000、自
    立（1月份）31500」等7筆固然與票根及對帳單上之金額相
    符，惟關於「華瀚37120」部分，實際開票及兌付金額為
    27120元【華瀚27120元應係AW0000000號支票，88年5月31日
    兌付】，且被告將上開8筆票款之加總金額計算為33萬6332
    元，惟正確之金額應為30萬3354元（按華瀚以正確之27120
    計算，即11516+4000+5956+27120+18270 +3000+31500+
    201992＝303354），被告所浮報之金額適為32978元【
    000000－000000=32978元】，正為上述票號AW000 0000號「
    泰星」之票款。可知，被告雖於88年5月31日流水帳上未記
    載其本應登入之「泰星32978」，但卻將總金額以上開方式
    虛列增加32978元，使亞旅旅行社於88年5月31日存入甲存帳
    戶之金額「336330元」足以支應當日應付之票款；再故意將
    「泰星32978」登入88年6月1日之流水帳，被告再依此金額
    存入亞旅旅行社甲存帳戶32978元（見偵續345號偵卷第151
    頁對帳單），系爭支票始得以兌現。被告雖以係其作業疏失
    所致云云，惟88年5月31日、88年6月1日之流水帳之上述多
    項與事實不符之錯誤，已詳如前述，且系爭支票之票根為空
    白，亦有異於被告之正常作業程序，且被告將88年5月31日
    、88年6月1日流水帳為上述移花接木之記載，使得系爭支票
    之票款3萬元得以兌現，不可能是連番錯誤之巧合甚明，顯
    然係製作人即被告用盡心思設計而來，戊○○於原審所證，
    被告係故意在88年5月31日、88年6月1日流水帳虛列、誤載
    ，就是為掩飾其盜開支票3萬元一節，應為事實，可以採信
    。被告徒以係自己作業疏失而否認犯行，顯係卸責之詞，不
    足憑採。
  (四)又關於被告偽造系爭支票之時間，雖因被告否認犯罪而無法
    查知確認，惟依證人戊○○於原審所證：「之後洲際的這張
    支票應該是在5月25日或28日簽發出去，之前長安這張簽發
    日是5月25日，上面所寫的都是簽發日，偽造的這張支票對
    照時間就是我出國的時間」等語（見原審卷第88頁）；並檢
    視卷附上開票根1本，系爭支票票號係AW0000000號，而AW00
    00000號支票受款人係「長安」，AW0000000號支票受款人係
    「洲際」；及對照戊○○之護照影本，其確實88年5月20日
    出國，5月30日返國（見偵續一147號偵卷第27、28頁），另
    被告亦承稱：戊○○出國期間，公司大小章確實由其保管，
    等他回國再還他等語明確（見偵續一147號偵卷第94頁93年5
    月11日調查筆錄）。可知，被告確有於系爭支票兌現前之88
    年5月20日至同年5月30日期間，為戊○○保管亞旅旅行社之
    公司大小章，故被告應係趁此機會於某日盜用亞旅旅行社之
    公司大小章而冒以亞旅旅行社名義簽發系爭支票，自為合理
    推認。至被告又辯稱以亞旅旅行社都是開遠期支票，系爭支
    票票載發票日係88年5月31日，其實是1、2個月以前開的票
    云云。雖然我國商場上一般使用支票之習慣，票載發票日常
    常並非實際簽發日，惟被告所辯亞旅旅行社都是開1、2個月
    的遠期支票一節，並無任何佐證，且為實際所需，亦有可能
    票載日期即係簽發日或相差數日而已，被告上開所辯並非惟
    一可能之情況；而證人戊○○一再指證系爭支票係被告所盜
    開，且經本院核對票根及流水帳，亦認定系爭支票票根為空
    白及流水帳上88年5月31日、88年6月1日之不實記載等各節
    ，均係被告故意所為，足以佐證系爭支票為被告所盜開，理
    由已詳如前述，被告空以系爭支票是1、2個月以前所開而否
    認犯罪，自不足採。又被告雖辯稱協議書係為戊○○脅迫所
    簽立，內容伊都沒看云云，及被告之夫丙○於本院審理時亦
    證稱：交20萬元給戊○○是週轉用，不是欠他錢，20萬元的
    收款條，我都沒看內容，戊○○叫我簽字我就簽，88年10月
    15 日有陪被告去遠企的咖啡廳要對帳，戊○○不讓被告看
    協議書的內容，簽協議書時也沒有對帳，戊○○有說簽字就
    好，不簽字就法辦、法庭見等語（見本院卷一第109、110頁
    98年4月28日審判筆錄），惟丙○所證，均為證人戊○○於
    本院同日庭訊時當庭所否認（見本院卷一第110-113頁同日
    審判筆錄），衡情丙○係被告之夫婿，其證言難免有偏頗被
    告之虞，所證本院自難遽信。而卷附88年10月15日協議書並
    非被告受脅迫所簽（見23837號偵卷第3頁），已如前述，且
    若如丙○所述，88年10月14日交付20萬元予給戊○○是借戊○○週轉所用，則丙○為債權人，應由債務人即戊○○打借
    條、立字據才是，焉有可能係由丙○簽立字條，且連看不都
    看內容就簽立，丙○所證違反常情至極，不足憑採。再對照
    卷附88年10月14日丙○所簽收之收款條上，明確記載：「離
    職員工甲○○，先行歸還公司款項二十萬元整，其他挪用公
    司款項部分另訂日期限期歸還。」（見23837號偵卷第35頁
    ）；及88年10月15日協議書之協議項目一亦明確記載「初步
    協議於八十八年十月十四日先行歸還部分金額：新台幣貳拾
    萬元整」，丙○所證顯非事實。參以88年10月15日協議書僅
    有1頁，全文共8行而已，並係以打字製作，簡單明瞭，以被
    告之智識程度焉有可能全然未看即簽名？丙○所證協議書是
    戊○○恐嚇所簽，被告未看內容就簽名一節，應非事實。而
    協議書第三行有明確記載被告有「擅自開立公司空白支票」
    行為，被告猶簽立協議書，再對照前述被告故意就88年5月
    31日、88年6月1日流水帳為不實登載，系爭支票始得以兌現
    等各節，被告有本案盜開系爭支票之犯行，迨可認定，其空
    言否認犯行，自不足採。
  (五)系爭支票最後係由持票人乙○○所兌現，已如上述，然證人
    乙○○於偵查、原審及本院審理時均到庭證稱不認識被告，
    不記得如何取得系爭支票等情，有其歷次到庭筆錄在卷可參
    。可知，乙○○應非直接自被告處取得系爭支票之第一受款
    人。而支票為無因證券，系爭支票又未記載受款人，迄今已
    逾10年，故對於乙○○取得系爭支票之過程與被告有何關連
    性，本院實已無法再加查證認定。惟本院綜核全案卷證，已
    認定系爭支票確係被告所盜開，且該票確實已為乙○○提示
    兌領，足認被告係為自己之利益簽發系爭支票後即交付於某
    人，以行使之，復輾轉由乙○○取得兌領無誤，雖被告實際
    如何行使之事實，本院無法查知確認，惟此並不影響本院對
    於被告有為本件偽造支票並加以行使等犯行之認定。
四、又本次最高法院發回意旨有指摘本案被告係於94年8月20日
    收受原審判決，於94年8月31日提起上訴，其上訴應不合法
    一節。惟查：依原審卷附之送達證書所載，送達郵務士在送
    達證書上之「送達時間」欄所記載之時間應為「94年8月22
    日上午11時42分」，有原審送達證書1份在卷可參（見原審
    卷第194頁）。雖然該送達郵務士以手寫之「94年8月22日」
    字跡，乍見下亦近似於「94年8月20日」，惟對照原審卷所
    附之對辯護人、告訴人、告訴人代表人等送達判決之送達證
    書，原審均係於94年8月19日同時對被告、辯護人、告訴人
    、告訴人代表人等交寄判決書，而辯護人、告訴人、告訴人
    代表人等之所在，亦與被告相同均位於台北市區，而該三人
    均係94年8月22日收受判決書（該3份送達證書上之送達時間
    係以日記戳章印記「94年8月22日」，故無爭議），故被告
    亦應係在94年8月22日收受判決書之可能性為大。且本院再
    檢視卷附被告送達證書上之「94年8月22日」手寫字跡，其
    中關於日期22日中個位數字「2」之書寫方法，實較接近於
    平常人所慣用之數字「2」寫法，故本院仍認為被告係於94
    年8 月22日收受原審判決書，其於收受判決後十日內，於94
    年8月31日提起上訴，應為合法，附此說明。
五、綜上所述，被告辯解並不足採。本件罪證已臻明確，被告犯
    行洵堪認定，應依法論科。
六、論罪理由
  (一)法律之修正比較
    被告行為後，刑法部分條文業於94年1月7日修正，同年2月
    2日經總統令公布，並自95年7月1日起施行。修正後刑法第
    2條第1項規定：「行為後法律有變更者，適用行為時之法律
    。但行為後之法律有利於行為人者，適用最有利於行為人之
    法律。」此條規定與刑法第1條罪刑法定主義契合，係規範
    行為後法律變更所生新舊法律比較適用之準據，是刑法第2
    條本身雖經修正，尚無比較新舊法之問題，應一律適用裁判
    時之現行刑法第2條以決定適用之刑罰法律。又本次修正涵
    蓋之範圍甚廣，故比較新舊法時，應就罪刑有關之共犯、未
    遂犯、想像競合犯、牽連犯、連續犯、結合犯，以及累犯加
    重、自首減輕暨其他法定加減原因（如身分加減）與加減例
    等一切情形，綜其全部罪刑之結果而為比較，復有最高法院
    95年5月23日所為之95年度第8次刑事庭會議決議第一點法律
    變更之比較適用原則(四)可資參照。茲就與本案有關者比較
    如下：
    1.刑法分則編各罪所定罰金之貨幣單位原為銀元，且依修正
      前刑法第33條第5款規定，罰金刑為1銀元以上，而有關罰
      金倍數之調整及銀元與新台幣之折算標準，則定有「罰金
      罰鍰提高標準條例」及「現行法規所定貨幣單位折算新台
      幣條例」，除罰金以1銀元折算3元新台幣外，並將72年6
      月26日以前修正之刑法部分條文罰金數額提高10倍，其後
      修正者則不再提高倍數；嗣修正後刑法第33條第5款則將
      罰金刑提高為新台幣1千元以上，並以百元計算之，且因
      刑法第33條第5款所定罰金貨幣單位既已改為新台幣，刑
      法分則編各罪所定罰金之貨幣單位亦應配合修正為新台幣
      ，且考量刑法修正施行後，不再適用「現行法規所定貨幣
      單位折算新台幣條例」，為使刑法分則編各罪所定罰金之
      最高數額與刑法修正前趨於一致，爰增訂刑法施行法第1
      條之1規定，將刑法分則編各罪所定罰金之貨幣單位均改
      為新台幣，並將72年6月26日以前修正之刑法部分條文罰
      金數額提高為30倍，其後修正者則提高為3倍。是以刑法
      分則編各罪所定罰金刑之最高數額，於上開規定修正後仍
      屬一致，並無不同；但其罰金刑之最低數額，則比修正前
      提高，從而自以修正前之規定較為有利。
    2.刑法第55條牽連犯、第56條連續犯之規定，業經刪除，被
      告犯行，因行為後新法業已刪除連續犯、牽連犯之規定，
      依新法規定，被告所犯各罪應分論併罰，且此刪除雖非犯
      罪構成要件之變更，但顯已影響行為人刑罰之法律效果，
      自屬法律有變更，依新法第2條第1項規定，比較新、舊法
      結果，應以適用舊法以裁判上一罪關係論以一罪較為有利
      。
    3.修正前刑法第51條規定：「數罪併罰，分別宣告其罪之刑
      ，依左列各款定其應執行者：」其中第5款規定：「宣告
      多數有期徒刑者，於各刑中之最長期以上，各刑合併之刑
      期以下，定其刑期。但不得逾二十年。」修正後刑法第51
      條第5款規定：「宣告多數有期徒刑者，於各刑中之最長
      期以上，各刑合併之刑期以下，定其刑期。但不得逾三十
      年。」比較結果，修正後刑法並非較有利於行為人。
    4.本案經綜合比較前述各項法律變更之結果後，修正後之刑
      法等相關法律規定並未對被告更為有利，依據刑法第2條
      第1項前段規定，應一體適用修正前刑法相關規定及罰金
      罰鍰提高標準條例第1條前段之規定。
  (二)法律之適用
    被告書寫記載之流水帳冊，因文件係為公司內部紀錄，非一
    般會計帳冊，與商業會計法第20條中規定之序時帳簿不同等
    情，有經頂傑聯合會計師事務所確認，並有該所協議程序執
    行報告可查（見調偵520號偵卷一第238頁），惟此仍係被告
    基於職務上所反覆記載之業務上文書，核被告就事實一(一)部
    分，所為係犯刑法第216條、第215條行使業務上登載不實文
    書罪及第336條第2項之業務侵占罪；就事實一(二)部分，所為
    係犯刑法第216條、第215條行使業務上登載不實文書罪及第
    201條第1項之偽造有價證券罪。其所犯業務上登載不實文書
    之低度行為，應為行使業務上登載不實文書之高度行為所吸
    收；另被告於偽造支票後持以行使，其行使偽造有價證券之
    低度行為應為偽造之高度行為所吸收，僅論以偽造有價證券
    罪，均不另論罪。又被告就事實一(一)部分所為，係以不實記
    載流水帳之方式而達其侵占公司款項之目的，就事實一(二)部
    分所為，係於盜開公司支票後，為掩飾其行為及確保票款之
    兌現，復再於流水帳上為不實登載，已詳如前述，則被告就
    所犯之業務侵占罪及偽造有價證券罪二罪間，並無何方法結
    果或目的手段之關係可言。雖然被告為達能順利完成其業務
    侵占及偽造有價證券行為，而均有在流水帳上為不實記載，
    惟如前述，被告在事實一(一)、(二)部分流水帳上為上開之不實
    記載，其目的或為侵占公司款項，或為掩飾其盜開支票行為
    ，二者目的及動機並不相同，且被告並無在88年5月31日、
    88年6月1日另以不實流水帳之方式為附表一、二所示之侵占
    公司款項犯行，顯然被告係因於88年5月20日至30日之某日
    間盜開公司支票後，為掩飾其行為及確保票款之兌現，另行
    起意於88年5月31日、88年6月1日在流水帳之不實登載，故
    本院認為被告就上開之事實一(一)、事實一(二)之二部分行使業
    務登載不實文書罪犯行，犯意個別，應分論併罰。故被告就
    事實一(一)部分之先後多次行使業務上登載不實文書及業務侵
    占犯行，時間緊接，罪名與犯罪構成要件相同，顯係基於概
    括犯意為之，應依修正前刑法第56條連續犯之規定各論以一
    罪，並依法加重其刑，且所犯之行使業務上登載不實文書、
    業務侵占二罪，有方法結果之牽連關係，依修正前刑法第55
    條之規定，從一較重之連續業務侵占罪處斷。而被告就事實
    一(二)部分之先後二次行使業務上登載不實文書，時間緊接，
    罪名與犯罪構成要件相同，顯係基於概括犯意為之，應依修
    正前刑法第56條連續犯之規定論以一罪，並依法加重其刑，
    且與所犯之偽造有價證券罪，有方法結果之牽連關係，依修
    正前刑法第55條之規定，從一較重之偽造有價證券罪處斷。
    且所犯之上開業務侵占、偽造有價證券二罪，應分論併罰。
    公訴意旨以被告就所犯之行使業務登載不實文書、業務侵占
    、偽造有價證券等三罪間係牽連犯之裁判上一罪關係，應從
    一重之偽造有價證券罪處斷，自有未洽。另檢察官雖未就被
    告所為附表二編號17之犯行一併提起公訴，惟此部分與前開
    論罪部分有連續犯之裁判上一關係，應為起訴效力所及，本
    院自得審理。
七、撤銷改判及科刑理由
    原審以被告犯罪事證明確，據以論罪科刑，固非無見。惟查
    ：被告就被訴之偽造有價證券犯行，應成立犯罪，已詳如前
    述，原審疏未詳察，就此部分以被告犯罪不能證明，而不另
    為無罪諭知，自有未合，被告上訴仍否認犯業務侵占罪，固
    無理由，惟檢察官上訴指摘原審認為被告未犯偽造有價證券
    罪為不當，為有理由，自應由本院將原判決撤銷改判。爰審
    酌被告品行、受僱他人竟違反信任關係而犯本案業務侵占、
    偽造有價證券罪，實屬不該，且犯後一再否認犯行，未見悔
    意，然衡量其侵占及盜開支票之金額非鉅，併其犯罪之動機
    、目的、手段、犯罪所生之損害、犯罪後態度等一切情狀，
    分別量處如主文第二項所示之刑。又被告所犯本案業務侵占
    罪，犯罪時間係在96年4月24日以前，合於中華民國九十六
    年罪犯減刑條例所定之減刑要件，且無不得減刑之情事存在
    ，依該條例第7條、第2條第1項第3款規定，就所處上開業務
    侵占罪應減其宣告刑二分之一（所犯偽造有價證券罪依同條
    例第3條第1項規定不得減刑）。並與所犯之偽造有價證券罪
    定其應執行之刑。至被告所偽造如事實欄所述之系爭支票一
    紙，為偽造之有價證券，應依刑法第205條之規定，不問屬
    於犯人與否，宣告沒收。
據上論斷，應依刑事訴訟法第369條第1項前段、第364條、第299
條第1項前段，刑法第2條第1項前段、第201條第1項、第205 條
、第216條、第215條、第336條第2項，修正前刑法第55條、第56
條、第51條第5款，中華民國九十六年罪犯減刑條例第2條第1項
第3款、第7條，罰金罰鍰提高標準條例第1條前段，判決如主文
。
本案經檢察官李叔芬到庭執行職務。
中     華     民    國    98    年    11   月    5    日
                  刑事第四庭審判長法  官  陳筱珮
                                  法  官  邱滋杉
                                  法  官  孫惠琳
以上正本證明與原本無異。
如不服本判決，應於收受送達後十日內向本院提出上訴書狀，其
未敘述上訴之理由者並得於提起上訴後十日內向本院補提理由書
（均須按他造當事人之人數附繕本）。「切勿逕送上級法院」。
                                  書記官  劉有志
中    華    民    國    98    年    11    月    5     日
附表一：（侵占金額總計：176,194元）
┌─┬──────┬───┬───┬───┬──────────────┐
│  │登載帳冊日期│登入帳│實際刷│侵占（│說明                        │
│  │（即行為日）│冊金額│卡、交│溢領）│＊被告應交付丁○○之金額係：│
│  │            │      │付賴淑│金額  │  丁○○帳冊記載、並向銀行申│
│  │            │      │芬金額│      │  報刷卡金額再乘以0.978 之數│
├─┼──────┼───┼───┼───┼──────────────┤
│1 │88年2 月3日 │22,616│12,616│9,999 │1.被告向銀行申報刷卡金額為79│
│  │            │      │      │      │  ,500 元 （12,900、66,600）│
│  │            │      │      │      │  ，故實際交付丁○○77,751元│
│  │            │      │      │      │  （12,616+65,135）：       │
│  │            │      │      │      │(1)丁○○帳冊88年2 月2 日登載│
│  │            │      │      │      │  ：88年1 月29日刷卡12,900、│
│  │            │      │      │      │  66,600，李經理2/2 付訖。（│
│  │            │      │      │      │  見偵續345號偵卷第52頁，付 │
│  │            │      │      │      │  訖日應係2/3之誤載）       │
│  │            │      │      │      │(2)中國信託商業銀行明細表顯示│
│  │            │      │      │      │  ：88年1 月29日刷卡（2 月1 │
│  │            │      │      │      │  日帳務撥款）12,900、66,600│
│  │            │      │      │      │  ，共計79,500元。（見偵續一│
│  │            │      │      │      │  147號偵卷第57頁）         │
│  │            │      │      │      │2.被告帳冊88年2月3日第3筆登 │
│  │            │      │      │      │  載：「賴's刷卡65135+22,616│
│  │            │      │      │      │  =87,751」（見偵續345號偵卷│
│  │            │      │      │      │  第49頁），顯示被告將其中「│
│  │            │      │      │      │  12616」登載為「22616」。  │
│  │            │      │      │      │2.實際提領金額87,750：      │
│  │            │      │      │      │  臺灣企銀存摺顯示：88年2 月│
│  │            │      │      │      │  3日提領87,750元。（見偵續 │
│  │            │      │      │      │  345號偵卷第51頁）         │
│  │            │      │      │      │4.溢領侵占：                │
│  │            │      │      │      │  87,750-77,751=9,999       │
│  │            │      │      │      │                            │
├─┼──────┼───┼───┼───┼──────────────┤
│2 │88年2 月9日 │35,098│24,098│11,000│1.被告向銀行申報刷卡金額為24│
│  │            │      │      │      │  ,640 元 ，故實際交付丁○○│
│  │            │      │      │      │  24,098元：                │
│  │            │      │      │      │(1)丁○○帳冊88年2 月9 日登載│
│  │            │      │      │      │  ：88年2 月8 日刷卡24,640元│
│  │            │      │      │      │  ，李經理2/9付訖（偵續345號│
│  │            │      │      │      │  偵卷第56頁）              │
│  │            │      │      │      │(2)中國信託商業銀行明細表顯示│
│  │            │      │      │      │  ：88年2 月4 日刷卡22,100、│
│  │            │      │      │      │  2,540 元（共計24,640元，偵│
│  │            │      │      │      │  續一147號偵卷第58頁）     │
│  │            │      │      │      │2.被告帳冊88年2 月9 日第2 筆│
│  │            │      │      │      │  則登載為：「賴's大來37826+│
│  │            │      │      │      │  刷卡35098= 72924」，顯示帳│
│  │            │      │      │      │  冊記載交付丁○○中國信託刷│
│  │            │      │      │      │  卡金為「35098」（偵續345號│
│  │            │      │      │      │  偵卷第53頁）              │
│  │            │      │      │      │3.實際提領金額72,924：      │
│  │            │      │      │      │  臺灣企銀存摺顯示：88年2 月│
│  │            │      │      │      │  9 日第4 筆提領現金72,924元│
│  │            │      │      │      │  （見偵續345號偵卷第55頁） │
│  │            │      │      │      │4.溢領侵占：                │
│  │            │      │      │      │  35,098-24,098=11,000      │
│  │            │      │      │      │                            │
├─┼──────┼───┼───┼───┼──────────────┤
│3 │88年4 月29日│28,289│18,289│10,000│1.被告向銀行申報刷卡金額為13│
│  │            │      │      │      │  3,500 元，故實際交付丁○○│
│  │            │      │      │      │  130,563 （18,289+112,274）│
│  │            │      │      │      │  元：                      │
│  │            │      │      │      │(1)丁○○帳冊88年4 月28日登載│
│  │            │      │      │      │  ：88年4 月27、28日，分別刷│
│  │            │      │      │      │  卡18,700、114,800 元（共13│
│  │            │      │      │      │  3,500）， 李經理4/29付訖，│
│  │            │      │      │      │  欠563元。（偵續345號偵卷第│
│  │            │      │      │      │  60頁）                    │
│  │            │      │      │      │(2)中國信託商業銀行明細表顯示│
│  │            │      │      │      │  ：88年4 月22日、27日刷卡（│
│  │            │      │      │      │  均為4 月28日帳務撥款）114,│
│  │            │      │      │      │  800、18,700元。（偵續一147│
│  │            │      │      │      │  號偵卷第60頁）            │
│  │            │      │      │      │3.被告帳冊88年4 月29日第3   │
│  │            │      │      │      │  筆登載：「賴's visa112274+│
│  │            │      │      │      │  28,289=140563-（先付）7000│
│  │            │      │      │      │  0=70563 」，顯示將其中「  │
│  │            │      │      │      │  18289」載為「28289」，其被│
│  │            │      │      │      │  告先付70,000元，尚有70,563│
│  │            │      │      │      │  元未付。                  │
│  │            │      │      │      │  另再於4 月30日第3 筆記載「│
│  │            │      │      │      │  中國信託...- 賴's70000... │
│  │            │      │      │      │  」，顯示被告再「償還」前開│
│  │            │      │      │      │  欠款之70000元（偵續345號偵│
│  │            │      │      │      │  卷第57頁）                │
│  │            │      │      │      │3.實際提領金額70,000：      │
│  │            │      │      │      │  臺灣企銀存摺顯示：88年4 月│
│  │            │      │      │      │  29日提領70,000元。（偵續  │
│  │            │      │      │      │  345號偵卷第59頁）         │
│  │            │      │      │      │4.溢報帳冊侵占：            │
│  │            │      │      │      │  00000-00000=10000         │
├─┼──────┼───┼───┼───┼──────────────┤
│4 │88年5 月14日│26,039│16,039│10,000│1.被告向銀行申報刷卡金額為16│
│  │            │      │      │      │  ,400元，故實際交付丁○○16│
│  │            │      │      │      │  ,039元：                  │
│  │            │      │      │      │(1)丁○○帳冊88年5 月14日登載│
│  │            │      │      │      │  ：88年5 月14日刷卡16,400，│
│  │            │      │      │      │  李經理5/14收。（偵續345號 │
│  │            │      │      │      │  偵卷第64頁）              │
│  │            │      │      │      │(2)中國信託商業銀行明細表顯示│
│  │            │      │      │      │  ：88年5 月11日刷卡（5 月12│
│  │            │      │      │      │  日帳務撥款）16,400元。（偵│
│  │            │      │      │      │  續一147號偵卷第60頁）     │
│  │            │      │      │      │2.被告帳冊88年5 月14日第1 筆│
│  │            │      │      │      │  登載：「賴...+26039+...=39│
│  │            │      │      │      │  503 ，顯示被告將丁○○之刷│
│  │            │      │      │      │  卡金額記載為「26039 」（偵│
│  │            │      │      │      │  續345號偵卷第61頁）       │
│  │            │      │      │      │3.實際提領金額：            │
│  │            │      │      │      │  臺灣企銀存摺88年5 月14日第│
│  │            │      │      │      │  3 筆顯示：提領39,500元。（│
│  │            │      │      │      │  偵續345號偵卷第63頁）     │
│  │            │      │      │      │4.溢領侵占：                │
│  │            │      │      │      │  00000-00000=10000         │
├─┼──────┼───┼───┼───┼──────────────┤
│5 │88年5 月25日│28,582│18,582│10,000│1.被告向銀行申報刷卡金額19, │
│  │            │      │      │      │  000元，故實際交付丁○○18,│
│  │            │      │      │      │  582元：                   │
│  │            │      │      │      │(1)丁○○帳冊88年5 月24日登載│
│  │            │      │      │      │  ：5 月24日刷卡19,000，李經│
│  │            │      │      │      │  理5/24簽（偵續345號偵卷第 │
│  │            │      │      │      │  68頁）                    │
│  │            │      │      │      │(2)中國信託商業銀行明細表顯示│
│  │            │      │      │      │  ：88年5 月20日刷卡（5 月24│
│  │            │      │      │      │  帳務撥款）19,000元。（偵續│
│  │            │      │      │      │  一147號偵卷第61頁）       │
│  │            │      │      │      │2.被告帳冊88年5 月25日第2 筆│
│  │            │      │      │      │  登載：「賴's：AE...VISA.. │
│  │            │      │      │      │  +28 582=182414」，顯示被告│
│  │            │      │      │      │  將「18582 」載為「28582 」│
│  │            │      │      │      │  。（偵續345號偵卷第65頁） │
│  │            │      │      │      │3.實際提領金額：            │
│  │            │      │      │      │  臺灣企銀存摺顯示：88年5 月│
│  │            │      │      │      │  25日第4 筆提領182,410 元。│
│  │            │      │      │      │  （偵續345號偵卷第67頁）   │
│  │            │      │      │      │4.溢領侵占：                │
│  │            │      │      │      │  00000-00000=10000         │
│  │            │      │      │      │                            │
├─┼──────┼───┼───┼───┼──────────────┤
│6 │88年6 月14日│52,534│38,534│14,000│1.被告向銀行申報刷卡金額為39│
│  │            │      │      │      │  ,400元，故實際交付丁○○38│
│  │            │      │      │      │  ,534元（21,614+16,920）： │
│  │            │      │      │      │(1)丁○○帳冊88年6 月14日登載│
│  │            │      │      │      │  ：6 月9 日、6 月11日分別刷│
│  │            │      │      │      │  卡22,100、17,300元，李經理│
│  │            │      │      │      │  簽核（偵續345號偵卷第73 頁│
│  │            │      │      │      │  ）                        │
│  │            │      │      │      │(2)中國信託商業銀行明細表顯示│
│  │            │      │      │      │  ：88年6 月8 日、10日刷卡（│
│  │            │      │      │      │  均為6月14日帳務撥款）22,10│
│  │            │      │      │      │  0、10,300、7,000元（偵續一│
│  │            │      │      │      │  147號偵卷第62頁）         │
│  │            │      │      │      │3.被告帳冊帳冊88年6月14日第 │
│  │            │      │      │      │  2 筆登載：「賴'sVISA26,920│
│  │            │      │      │      │  +25614=52534」，顯示被告將│
│  │            │      │      │      │  丁○○刷卡金記載「38534 」│
│  │            │      │      │      │  記載為「52534」（偵續345號│
│  │            │      │      │      │  偵卷第69頁）              │
│  │            │      │      │      │2.實際提領金額52,534元：    │
│  │            │      │      │      │  臺灣企銀存摺顯示：88年6 月│
│  │            │      │      │      │  14日第3 筆提領52,534元。（│
│  │            │      │      │      │  偵續345號偵卷第72頁）     │
│  │            │      │      │      │3.被告帳冊帳冊88年6月14日第 │
│  │            │      │      │      │  2 筆登載：「賴'sVISA26,920│
│  │            │      │      │      │  +25614=52534」，顯示被告將│
│  │            │      │      │      │  該日撥付丁○○之刷卡金記載│
│  │            │      │      │      │  為52534（偵續345號偵卷第69│
│  │            │      │      │      │  頁）                      │
│  │            │      │      │      │4.溢領侵占：                │
│  │            │      │      │      │  00000-00000=14000         │
├─┼──────┼───┼───┼───┼──────────────┤
│7 │88年6 月30日│56,834│51,834│5,000 │1.被告向銀行申報刷卡金額為53│
│  │            │      │      │      │  ,000元，故實際交付丁○○金│
│  │            │      │      │      │  額為51,834元：            │
│  │            │      │      │      │(1)丁○○帳冊88年6 月30日登載│
│  │            │      │      │      │  ：6 月28日刷卡53,000元，李│
│  │            │      │      │      │  世英簽認（偵續345號偵卷第 │
│  │            │      │      │      │  77頁）。                  │
│  │            │      │      │      │(2)中國信託商業銀行明細表顯示│
│  │            │      │      │      │  ：88年6 月25日刷卡（6 月29│
│  │            │      │      │      │  日帳務撥款）53,000元。（偵│
│  │            │      │      │      │  續一147號卷63頁）         │
│  │            │      │      │      │2.被告帳冊88年6 月30日第2 筆│
│  │            │      │      │      │  登載：「賴's刷卡...+56834+│
│  │            │      │      │      │  ...= 396564 」，「賴96564+│
│  │            │      │      │      │  ....=110924 （提現）」（偵│
│  │            │      │      │      │  四卷第74頁），顯示其中一筆│
│  │            │      │      │      │  刷卡金額登載為「56834 」，│
│  │            │      │      │      │  並以此為計算加總、提領現款│
│  │            │      │      │      │  。                        │
│  │            │      │      │      │3.臺灣企銀存摺顯示：88年6 月│
│  │            │      │      │      │  30日第7 筆提領現金110,924 │
│  │            │      │      │      │  元。（偵續345號偵卷第76 頁│
│  │            │      │      │      │  ）                        │
│  │            │      │      │      │4.溢領侵占：                │
│  │            │      │      │      │  00000-00000=5000          │
├─┼──────┼───┼───┼───┼──────────────┤
│8 │88年7 月19日│35,232│25,232│10,000│1.被告向銀行申報刷卡金額為64│
│  │            │      │      │      │  ,300元，故實際交付丁○○62│
│  │            │      │      │      │  ,885元：                  │
│  │            │      │      │      │(1)丁○○帳冊88年7 月19日登載│
│  │            │      │      │      │  ：7 月15、16日分別刷卡38, │
│  │            │      │      │      │  500、25,800，李經理簽核（ │
│  │            │      │      │      │  偵續345號偵卷第81頁）     │
│  │            │      │      │      │(2)中國信託商業銀行明細表顯示│
│  │            │      │      │      │  ：7 月18日（帳務日）刷卡撥│
│  │            │      │      │      │  付25,800、20,300、18,200元│
│  │            │      │      │      │  。（偵續一147號偵卷第64 頁│
│  │            │      │      │      │  ）                        │
│  │            │      │      │      │2.被告帳冊88年7 月19日第2 筆│
│  │            │      │      │      │  登載：「賴's...+刷visa    │
│  │            │      │      │      │  37653+35232+....=83591」，│
│  │            │      │      │      │  顯示其中刷卡金額兩筆加總即│
│  │            │      │      │      │  達72885元（偵續345號偵卷第│
│  │            │      │      │      │  78頁）。                  │
│  │            │      │      │      │3.實際提領金額：            │
│  │            │      │      │      │  臺灣企銀存摺顯示：88年7 月│
│  │            │      │      │      │  19日第2 筆，實際提領金額為│
│  │            │      │      │      │  83,590元。（偵續345號偵卷 │
│  │            │      │      │      │  第80頁）                  │
│  │            │      │      │      │4.溢領侵占：                │
│  │            │      │      │      │  00000-00000=10000         │
├─┼──────┼───┼───┼───┼──────────────┤
│9 │88年7 月23日│37,480│27,482│ 9,998│1.被告向銀行申報刷卡金額為  │
│  │            │      │      │      │  28,100元，故實際交付丁○○│
│  │            │      │      │      │  金額為27,482元：          │
│  │            │      │      │      │(1)丁○○帳冊88年7 月23日登載│
│  │            │      │      │      │  ：7月23日刷卡28,100元。（ │
│  │            │      │      │      │  偵續345號偵卷第84頁）     │
│  │            │      │      │      │(2)中國信託商業銀行明細表顯示│
│  │            │      │      │      │  ：88年7 月21日刷卡（7 月22│
│  │            │      │      │      │  日帳務撥款）28,100元（偵續│
│  │            │      │      │      │  一147號偵卷第64頁）。     │
│  │            │      │      │      │2.被告帳冊88年7 月23日第2 筆│
│  │            │      │      │      │  登載：「賴's刷卡37480 （提│
│  │            │      │      │      │  現）」。（偵續345號偵卷第 │
│  │            │      │      │      │  82頁）                    │
│  │            │      │      │      │3.實際提領金額：            │
│  │            │      │      │      │  臺灣企銀存摺顯示88年7 月23│
│  │            │      │      │      │  日第4 筆提領現金37,480元。│
│  │            │      │      │      │  （偵續345號偵卷第80頁）   │
│  │            │      │      │      │4.溢領侵占：                │
│  │            │      │      │      │  00000-00000=9998          │
├─┼──────┼───┼───┼───┼──────────────┤
│10│88年8 月6日 │38,665│32,665│6,000 │1.被告向銀行申報刷卡金額為  │
│  │            │      │      │      │  33,400元，故實際交付丁○○│
│  │            │      │      │      │  金額為32,665元：          │
│  │            │      │      │      │(1)證人帳冊88年8 月6 日登載：│
│  │            │      │      │      │  8 月3 日刷卡33 ,400 ，李經│
│  │            │      │      │      │  理簽8/6（偵續345號偵卷第88│
│  │            │      │      │      │  頁）。                    │
│  │            │      │      │      │(2)中國信託商業銀行明細表顯示│
│  │            │      │      │      │  ：88年8 月4 日刷卡16,700、│
│  │            │      │      │      │  16,700元（計33，400 元）。│
│  │            │      │      │      │  （偵續一147號偵卷第66頁） │
│  │            │      │      │      │2.被告帳冊88年8 月6 日第2 筆│
│  │            │      │      │      │  登載：「賴's刷卡38,665... │
│  │            │      │      │      │  =69749（提現）」（偵續345 │
│  │            │      │      │      │  號偵卷第85頁）            │
│  │            │      │      │      │3.實際提領金額：            │
│  │            │      │      │      │  臺灣企銀存摺顯示：88年8 月│
│  │            │      │      │      │  6 日第3 筆提領現金69,749元│
│  │            │      │      │      │  。（偵續345號偵卷第89頁） │
│  │            │      │      │      │4.溢領侵占：                │
│  │            │      │      │      │  00000-00000=6000          │
│  │            │      │      │      │                            │
├─┼──────┼───┼───┼───┼──────────────┤
│11│88年8 月7日 │35,220│30,220│5,000 │1.被告向銀行申報刷卡金額為  │
│  │            │      │      │      │  30,900元，故實際交付丁○○│
│  │            │      │      │      │  30,220元：                │
│  │            │      │      │      │(1)證人帳冊88年8 月7 日登載：│
│  │            │      │      │      │  8 月6 日刷卡30,900元，李經│
│  │            │      │      │      │  理簽8/7。（偵續345號偵卷第│
│  │            │      │      │      │  92頁）                    │
│  │            │      │      │      │(2)中國信託商業銀行明細表顯示│
│  │            │      │      │      │  88年8 月5 日刷卡（8 月6 日│
│  │            │      │      │      │  帳務撥款）17,100、13,800。│
│  │            │      │      │      │  （計30,900元，偵續一147號 │
│  │            │      │      │      │  偵卷第66頁）              │
│  │            │      │      │      │2.被告帳冊88年8 月7 日第4 筆│
│  │            │      │      │      │  登載：「賴's刷卡35,220...+│
│  │            │      │      │      │  =85220（提現）」，顯示賴淑│
│  │            │      │      │      │  芬刷卡記載為35,220元（偵續│
│  │            │      │      │      │  345號偵卷第89頁）         │
│  │            │      │      │      │3.實際提領金額：            │
│  │            │      │      │      │  臺灣企銀存摺88年8 月7 日第│
│  │            │      │      │      │  5 筆顯示提領現金85,220 元 │
│  │            │      │      │      │  。（偵續345號偵卷第91頁） │
│  │            │      │      │      │4.溢領侵占：                │
│  │            │      │      │      │  00000-00000=5000          │
│  │            │      │      │      │                            │
├─┼──────┼───┼───┼───┼──────────────┤
│12│88年8 月19日│49,621│34,621│15,000│1.被告向銀行申報刷卡金額為35│
│  │            │      │      │      │  ,400元，故實際交付丁○○金│
│  │            │      │      │      │  額為34,621元：            │
│  │            │      │      │      │(1)證人帳冊88年8 月19日登載：│
│  │            │      │      │      │  8 月18日刷卡35,400元，李經│
│  │            │      │      │      │  理簽8/19。（偵續345號偵卷 │
│  │            │      │      │      │  第96頁）                  │
│  │            │      │      │      │(2)中國信託商業銀行明細表顯示│
│  │            │      │      │      │  ：88年8 月17日刷卡16,400、│
│  │            │      │      │      │  19,000元（計35,400元，偵續│
│  │            │      │      │      │  一147號偵卷第67頁）       │
│  │            │      │      │      │2.被告帳冊88年8 月19日第2 筆│
│  │            │      │      │      │  登載「賴's刷卡49621 （提現│
│  │            │      │      │      │  ）」。（偵續345號偵卷第93 │
│  │            │      │      │      │  頁）                      │
│  │            │      │      │      │3.實際提領金額：            │
│  │            │      │      │      │  臺灣企銀存摺顯示：88年8 月│
│  │            │      │      │      │  19日第2 筆提領現金49,600元│
│  │            │      │      │      │  。（偵續345號偵卷第95頁） │
│  │            │      │      │      │4.溢領侵占：                │
│  │            │      │      │      │  00000-00000=15000         │
│  │            │      │      │      │                            │
├─┼──────┼───┼───┼───┼──────────────┤
│13│88年8 月20日│34,536│29,536│4,994 │1.被告向銀行申報刷卡金額為30│
│  │            │（實領│      │      │  ,200元，故實際交付丁○○金│
│  │            │34,530│      │      │  額為29,536元：            │
│  │            │）    │      │      │(1)證人帳冊於88年8 月20日登載│
│  │            │      │      │      │  ：8 月17日刷卡30,200元，李│
│  │            │      │      │      │  經理簽8/20。（偵續345號偵 │
│  │            │      │      │      │  卷第100頁）               │
│  │            │      │      │      │(2)中國信託商業銀行明細表顯示│
│  │            │      │      │      │  ：88年8 月18日刷卡30,200元│
│  │            │      │      │      │  。（偵續一147號偵卷第67頁 │
│  │            │      │      │      │  ）                        │
│  │            │      │      │      │2.被告帳冊88年8 月20日第3 筆│
│  │            │      │      │      │  登載：「賴's刷卡34,536（提│
│  │            │      │      │      │  現）」。（偵續345號偵卷第 │
│  │            │      │      │      │  97頁）                    │
│  │            │      │      │      │3.實際提領金額：            │
│  │            │      │      │      │  臺灣企銀存摺顯示88年8 月20│
│  │            │      │      │      │  日第1 筆提領現金34,530元。│
│  │            │      │      │      │  （偵續345號偵卷第99頁）   │
│  │            │      │      │      │4.溢領侵占：                │
│  │            │      │      │      │  00000-00000=4994          │
├─┼──────┼───┼───┼───┼──────────────┤
│14│88年8 月23日│19,389│9,389 │9,990 │1.被告向銀行申報刷卡金額為9,│
│  │            │      │      │      │  600元，故實際交付丁○○金 │
│  │            │      │      │      │  額為9,389元：             │
│  │            │      │      │      │(1)丁○○帳冊88年8 月23日登載│
│  │            │      │      │      │  ：（僅VISA部分）8 月23日，│
│  │            │      │      │      │  刷卡9,600 元，李經理簽8/23│
│  │            │      │      │      │  。（偵續345號偵卷第104頁）│
│  │            │      │      │      │(2)中國信託商業銀行明細表顯示│
│  │            │      │      │      │  ：88年8 月19日刷卡（8 月22│
│  │            │      │      │      │  帳務撥款）9,600元。（偵續 │
│  │            │      │      │      │  一147號偵卷第67頁）       │
│  │            │      │      │      │2.被告帳冊88年8 月23日第2 筆│
│  │            │      │      │      │  登載：「賴's...+visa19389+│
│  │            │      │      │      │  ...=96110（提現）」（偵續 │
│  │            │      │      │      │  345號偵卷第101頁）。      │
│  │            │      │      │      │3.實際提領金額：            │
│  │            │      │      │      │  臺灣企銀存摺顯示88年8 月23│
│  │            │      │      │      │  日第4 筆提領現金96,100元。│
│  │            │      │      │      │  （偵續345號偵卷第103頁）  │
│  │            │      │      │      │4.溢領侵占：                │
│  │            │      │      │      │  00000-0000+(00000-00000)= │
│  │            │      │      │      │  9990                      │
│  │            │      │      │      │                            │
├─┼──────┼───┼───┼───┼──────────────┤
│15│88年8 月27日│39,034│34,034│5,000 │1.被告向銀行申報刷卡金額為  │
│  │            │      │      │      │  34,800元，故實際交付丁○○│
│  │            │      │      │      │  34,034元：                │
│  │            │      │      │      │(1)丁○○帳冊88年8 月27日登載│
│  │            │      │      │      │  ：8 月27日刷卡34,800元，李│
│  │            │      │      │      │  經理簽（偵續345號偵卷第108│
│  │            │      │      │      │  頁）                      │
│  │            │      │      │      │(2)中國信託商業銀行明細表顯示│
│  │            │      │      │      │  88年8 月26日刷卡（同日帳務│
│  │            │      │      │      │  撥款）34, 800元。（偵續一 │
│  │            │      │      │      │  147號卷第67頁）           │
│  │            │      │      │      │2.被告帳冊88年8 月27日第2 筆│
│  │            │      │      │      │  登載「賴's刷卡39034 （提現│
│  │            │      │      │      │  ）」（偵續345號偵卷第105  │
│  │            │      │      │      │  頁）                      │
│  │            │      │      │      │3.實際提領金額：            │
│  │            │      │      │      │  臺灣企銀存摺顯示88年8 月27│
│  │            │      │      │      │  日第1 筆提領現金39,034元。│
│  │            │      │      │      │  （偵續345號偵卷第107頁）  │
│  │            │      │      │      │4.溢領侵占：                │
│  │            │      │      │      │  00000-00000=5000          │
├─┼──────┼───┼───┼───┼──────────────┤
│16│88年9 月6日 │27,506│17,506│10,000│1.被告向銀行申報刷卡金額為17│
│  │            │      │      │      │  ,900元，故實際交付丁○○金│
│  │            │      │      │      │  額為17,506元：            │
│  │            │      │      │      │(1)丁○○帳冊88年9 月6 日登載│
│  │            │      │      │      │  ：9 月3 日刷卡17,900元，李│
│  │            │      │      │      │  經理簽9/6。（偵續345號偵卷│
│  │            │      │      │      │  第112頁）                 │
│  │            │      │      │      │(2)中國信託商業銀行明細表顯示│
│  │            │      │      │      │  ：88年9 月1 日刷卡（9 月3 │
│  │            │      │      │      │  日帳務撥款）17,900元。（偵│
│  │            │      │      │      │  續一147號偵卷第67頁）     │
│  │            │      │      │      │2.被告帳冊88年9 月6 日第2 筆│
│  │            │      │      │      │  登載：「賴's刷卡27,506+...│
│  │            │      │      │      │  =55006（提現）」，（偵續  │
│  │            │      │      │      │  345號偵卷第109頁）        │
│  │            │      │      │      │3.實際提領金額：            │
│  │            │      │      │      │  臺灣企銀存摺顯示：88年9 月│
│  │            │      │      │      │  6 日第5 筆提領現金55,006元│
│  │            │      │      │      │  。（偵續345號偵卷第111頁）│
│  │            │      │      │      │4.溢領侵占：                │
│  │            │      │      │      │  00000-00000=10000         │
│  │            │      │      │      │                            │
├─┼──────┼───┼───┼───┼──────────────┤
│17│88年 9月23日│19,700│9,487 │10,213│1.被告向銀行申報刷卡金額為9,│
│  │            │      │      │      │  700、39,200元，故實際交付 │
│  │            │      │      │      │  丁○○9,487、38,338元：   │
│  │            │      │      │      │(1)丁○○帳冊88年9 月23日登載│
│  │            │      │      │      │  ：9 月20、22日刷卡9,700 、│
│  │            │      │      │      │  39,200元，李經理簽9/23。  │
│  │            │      │      │      │  （偵續345號偵卷第116頁）  │
│  │            │      │      │      │(2)中國信託商業銀行明細表顯示│
│  │            │      │      │      │  ：9 月20日、9 月22日分別刷│
│  │            │      │      │      │  卡（均為9 月26日帳務撥付）│
│  │            │      │      │      │  9,700、39,200元（偵續一147│
│  │            │      │      │      │  號卷第68頁）。            │
│  │            │      │      │      │2.被告帳冊88年9 月23日第3 筆│
│  │            │      │      │      │  登載：「賴's....+ 刷卡3833│
│  │            │      │      │      │  8+19700+....=163995 （提現│
│  │            │      │      │      │  ）」（偵續345號偵卷第125  │
│  │            │      │      │      │  頁），顯示其中「19700」應 │
│  │            │      │      │      │  為「9487（原刷卡前金額9700│
│  │            │      │      │      │  ）」。                    │
│  │            │      │      │      │3.實際提領金額：            │
│  │            │      │      │      │  臺灣企銀存摺顯示88年9 月23│
│  │            │      │      │      │  日第2 筆提領現金163,995 元│
│  │            │      │      │      │  （偵續345號偵卷第126頁）  │
│  │            │      │      │      │4.溢領侵占：                │
│  │            │      │      │      │  00000-0000=10213          │
├─┼──────┼───┼───┼───┼──────────────┤
│18│88年9 月29日│25,061│15,061│10,000│1.被告向銀行申報刷卡金額為83│
│  │            │      │      │      │  ,300元，故實際交付丁○○金│
│  │            │      │      │      │   額為81,467元（15,061+66, │
│  │            │      │      │      │   406）：                  │
│  │            │      │      │      │(1)丁○○帳冊88年9 月28、29日│
│  │            │      │      │      │  登載：9 月23、27日刷卡15,4│
│  │            │      │      │      │  00元、67,900元，李經理簽9/│
│  │            │      │      │      │  28、9/29。（偵續345號偵卷 │
│  │            │      │      │      │  第116頁）                 │
│  │            │      │      │      │(2)中國信託商業銀行明細表顯示│
│  │            │      │      │      │  ：88年9 月23、27日各有刷卡│
│  │            │      │      │      │  （9 月27、28日帳務撥付）15│
│  │            │      │      │      │  ,400元、67,900元（偵續一  │
│  │            │      │      │      │  147號偵卷第68頁）         │
│  │            │      │      │      │2.被告帳冊88年9 月29日第2 筆│
│  │            │      │      │      │  登載：「賴's刷卡66406+2506│
│  │            │      │      │      │  1=91467（提現）」（偵續345│
│  │            │      │      │      │  號偵卷第113頁），顯示其中 │
│  │            │      │      │      │  「2506 1」為「15061」之誤 │
│  │            │      │      │      │  。                        │
│  │            │      │      │      │3.實際提領金額：            │
│  │            │      │      │      │  臺灣企銀存摺顯示88年8 月29│
│  │            │      │      │      │  日第2 筆提領現金91,467元。│
│  │            │      │      │      │  （偵續345號偵卷第115頁）  │
│  │            │      │      │      │4.溢領侵占：                │
│  │            │      │      │      │  00000-00000=10000         │
├─┼──────┼───┼───┼───┼──────────────┤
│19│88年10月5日 │54,303│44,303│10,000│1.被告向銀行申報刷卡金額為45│
│  │            │      │      │      │  ,300元，故實際交付丁○○之│
│  │            │      │      │      │  44,303元：                │
│  │            │      │      │      │(1)丁○○帳冊88年10月5 日登載│
│  │            │      │      │      │  ：10月4 日刷卡45,300元，李│
│  │            │      │      │      │  經理簽10/5。（偵續345號偵 │
│  │            │      │      │      │  卷第121頁）               │
│  │            │      │      │      │(2)中國信託商業銀行明細表顯示│
│  │            │      │      │      │  ：9 月29日、10月2 日分別刷│
│  │            │      │      │      │  卡（10月4 日帳務撥付）15,7│
│  │            │      │      │      │  00、20,000、9,600元（計45,│
│  │            │      │      │      │  300元，偵續一147號偵卷第68│
│  │            │      │      │      │  頁）。                    │
│  │            │      │      │      │2.被告帳冊88年10月5 日第2 筆│
│  │            │      │      │      │  登載：「賴54303+...=119194│
│  │            │      │      │      │  （提現）」（偵四卷第117 頁│
│  │            │      │      │      │  ），顯示其中「54303 」為「│
│  │            │      │      │      │  44303」之誤。             │
│  │            │      │      │      │3.實際提領金額：            │
│  │            │      │      │      │  臺灣企銀存摺顯示88年10月5 │
│  │            │      │      │      │  日第3 筆提領現金119,194 元│
│  │            │      │      │      │  。（偵續345號偵卷第120頁）│
│  │            │      │      │      │4.溢領侵占：                │
│  │            │      │      │      │  00000-00000=10000         │
└─┴──────┴───┴───┴───┴──────────────┘
附表二：（侵占金額總計38,885元）
┌─┬──────┬────┬────┬───┬────────────┐
│  │登載帳冊日期│帳冊登載│實際金額│侵占金│說明                    │
│  │（即行為日）│金額    │（應存入│額    │                        │
│  │            │        │金額）  │      │                        │
├─┼──────┼────┼────┼───┼────────────┤
│1 │88年9 月9 日│276,000 │286,000 │10,000│1.被告帳冊88年9 月9 日第│
│  │            │        │        │      │  3 筆記載：「中國信託23│
│  │            │        │        │      │  8000+ 蕭經理30000+李經│
│  │            │        │        │      │  理18000=276000（存台企│
│  │            │        │        │      │  ）」，惟此金額加總應係│
│  │            │        │        │      │  「286000」（偵續345號 │
│  │            │        │        │      │  偵卷第123頁），應已得 │
│  │            │        │        │      │  現金286,000元。       │
│  │            │        │        │      │2.實際存入金額：        │
│  │            │        │        │      │  臺灣企銀存摺顯示88年 9│
│  │            │        │        │      │  月9 日第1 筆存入現金27│
│  │            │        │        │      │  6,000元。（偵續345號偵│
│  │            │        │        │      │  卷第124頁）           │
│  │            │        │        │      │3.短存侵占金額：        │
│  │            │        │        │      │  000000-000000=10000   │
├─┼──────┼────┼────┼───┼────────────┤
│2 │88年9 月23日│163,995 │135,110 │28,885│1.被告帳冊88年9 月23日第│
│  │            │        │        │      │  3 筆登記：「賴's支票36│
│  │            │        │        │      │  300+大來34387+刷卡3833│
│  │            │        │        │      │  8+19700+小周送機600+郵│
│  │            │        │        │      │  票995+日本visa4790=163│
│  │            │        │        │      │  995 （提現）」，惟此金│
│  │            │        │        │      │  額加總應為「135,110 」│
│  │            │        │        │      │  。（偵續345號偵卷第125│
│  │            │        │        │      │  頁）                  │
│  │            │        │        │      │2.實際提領金額：        │
│  │            │        │        │      │  臺灣企銀存摺顯示，88年│
│  │            │        │        │      │  9 月23日第2 筆提領現金│
│  │            │        │        │      │  163,995元。（偵續345號│
│  │            │        │        │      │  偵卷第126頁）         │
│  │            │        │        │      │3.溢領侵占：            │
│  │            │        │        │      │  000000-000000=28885   │
└─┴──────┴────┴────┴───┴────────────┘


司法院資訊處製作；財團法人民間司法改革基金會備份。
